【裁判字號】    97,訴,1324
【裁判日期】    970926
【裁判案由】    毒品危害防制條例
【裁判全文】
臺灣基隆地方法院刑事判決              97年度訴字第1324號
公  訴  人  臺灣基隆地方法院檢察署檢察官
被      告  乙○○
上列被告因違反毒品危害防制條例案件，經檢察官提起公訴（97
年度毒偵字第1963號），被告並為有罪陳述，本院合議庭乃裁定
由受命法官獨任以簡式審判程序進行審理，並判決如下：
    主  文
乙○○施用第一級毒品，累犯，處有期徒刑柒月。
    事  實
一、前案紀錄：
  (一)乙○○前因初犯施用毒品案件，經觀察、勒戒後，認無繼續
    施用毒品之傾向，於民國87年11月25日經釋放出所，並由臺
    灣基隆地方法院檢察署檢察官於87年11月23日，以87年度偵
    字第5177號為不起訴處分確定。
  (二)又二犯施用毒品案件，經觀察、勒戒後，認無繼續施用毒品
    之傾向，於88年2 月6 日經釋放出所，並由臺灣基隆地方法
    院檢察署檢察官於88年2 月8 日，以88年度偵字第369 號為
    不起訴處分確定。
  (三)再分別因(甲)三犯施用毒品案件，經法院裁定強制戒治（俟90
    年5 月24日始因停止戒治並付保護管束而經釋放出所；90年
    11月10日管束期滿未經撤銷而完成本次毒癮戒斷療程），並
    由臺灣基隆地方法院檢察署檢察官聲請以簡易判決處刑，經
    本院於89年4 月18日，以89年度基簡字第352 號判決有期徒
    刑六月確定，91年6 月24日易科罰金執行完畢；(乙)四犯施用
    毒品案件，經法院裁定強制戒治（其強制戒治則與三犯施用
    毒品案件之戒治處分合併執行），並由臺灣基隆地方法院檢
    察署檢察官提起公訴，經臺灣高等法院於90年12月12日，以
    90年度上易字第3938號判決有期徒刑七月確定，91年6 月26
    日發監執行、92年1 月25日執行完畢（以上，之於本案而言
    ，均不構成累犯）。
  (四)其後，復於前揭(三)(甲)所述之強制戒治執行完畢以後之五年以
    內，再犯施用毒品案件（五犯施用毒品案件；施用毒品時間
    ：92年9 月3 日），經法院裁定強制戒治（惟因毒品危害防
    制條例於93年1 月9 日修正施行，致未完成本次毒癮戒斷療
    程），並由臺灣基隆地方法院檢察署檢察官提起公訴，經本
    院於93年2 月27日，以92年度易字第274 號判決有期徒刑七
    月確定，93年11月26日發監執行、94年6 月8 日執行完畢（
    構成累犯）。
  (五)嗣又分別因(甲)六犯施用毒品案件（施用毒品時間：自93年8
    月10日起，至93年11月24日止），由臺灣宜蘭地方法院檢察
    署檢察官提起公訴，經臺灣宜蘭地方法院於94年5 月19日，
    以94年度訴字第177 號判決有期徒刑八月、四月，應執行有
    期徒刑十月確定；(乙)犯持有第一級毒品案件，經本院於95年
    4 月25日，以95年度基簡字第364 號判決有期徒刑三月確定
    。所犯(甲)(乙)二案，則經合併計算執行期間，95年1 月24日發
    監執行、96年2 月4 日執行完畢（構成累犯）。
  (六)繼而復分別因(丙)七犯施用毒品案件（施用毒品時間：97年4
    月15日、97年4 月19日），由臺灣基隆地方法院檢察署檢察
    官提起公訴，經本院於97年8 月22日，以97年度訴字第1101
    號判決有期徒刑七月、七月、三月、三月，應執行有期徒刑
    一年六月在案；(丁)八犯施用毒品案件（施用毒品時間：97年
    6 月25日），由臺灣基隆地方法院檢察署檢察官提起公訴，
    經本院於97年9 月23日，以97年度訴字第1246號判決有期徒
    刑七月在案（以上，均尚未判決確定，而不構成累犯）。
二、本案事實：
    乙○○猶不思戒除毒癮，復基於施用第一級毒品海洛因之犯
    意，於97年7 月2 日下午6 時，在基隆市○○區○○路26巷
    31號住處，將稀釋後之海洛因置入注射針筒再持以施打血管
    ，藉以施用第一級毒品海洛因1 次。乃為警於97年7 月4 日
    上午10時33分通知到場採尿送驗，結果呈嗎啡（海洛因代謝
    後尿液檢出成份）陽性反應，而悉上情。
三、案經基隆市警察局第二分局移送臺灣基隆地方法院檢察署檢
    察官偵查起訴。
    理  由
壹、程序事項
    本案被告乙○○所犯者非為死刑、無期徒刑、最輕本刑為三
    年以上有期徒刑之罪或高等法院管轄之第一審案件，其於準
    備程序進行中，先就被訴事實為有罪之陳述，經告知其簡式
    審判程序之旨，並聽取公訴人、被告之意見後，本院業已依
    刑事訴訟法第二百七十三條之一第一項規定，裁定由受命法
    官獨任以簡式審判程序進行本案之審理。
貳、實體事項
一、前揭事實業據被告乙○○於本院審理時坦承在卷，且被告為
    警通知到場而採集之尿液檢體，經送請臺灣檢驗科技股份有
    限公司以氣相層析質譜儀法為確認檢驗之結果，呈嗎啡（海
    洛因代謝後尿液檢出成份）陽性反應。此亦有臺灣檢驗科技
    股份有限公司97年7 月18日CH/2008/70172 號濫用藥物檢驗
    報告1 份，暨足與上開檢驗報告相對應之尿液檢體對照表1
    件在卷可憑；參之以酵素免疫分析或薄層定性分析等方式為
    初步篩檢者，檢驗結果雖有相當程度偽陽性之可能，然以氣
    （液）相層析、質譜分析之儀器為交叉確認者，檢驗結果出
    現偽陽性之機率則極低，因而具有公信力，核足為對涉嫌人
    不利之認定；尤以「毒品施用後於尿液、血液中可檢出之最
    大時限，與施用劑量、施用頻率、施用方式、施用者飲水量
    之多寡、個人體質、代謝情況、檢體收集時間點及所用檢測
    方法之靈敏度等因素有關，因個案而異。依據Clarke's Iso
    lation Identification of Drugs第二版記載，血液中藥物
    之半衰期（濃度減半所需時間）分別為古柯鹼0.7-1.5 小時
    、海洛因3 分鐘（其代謝物為嗎啡2-3 小時）、嗎啡2-3 小
    時、大麻20-36 小時、安非他命12小時（當尿液偏酸性時，
    為4-8 小時）、甲基安非他命9 小時、Ketamine2-4 小時，
    而MDMA約8.49小時。一般於尿液中可檢出之最大時限，古柯
    鹼為施用後1-4 天、海洛因2-4 天、嗎啡2-4 天、大麻1-10
    天、安非他命1-4 天、甲基安非他命1-5 天、MDMA1-4 天、
    MDA 1-4 天、Ketamine2-4 天。」此復曾經行政院衛生署藥
    物食品檢驗局以92年7 月23日管檢字第0920005609號函釋在
    案。勾稽以觀，足見被告於本院審理時之任意性自白，與事
    實相符，堪可採信。再者，被告查有如本判決事實欄一所載
    施用毒品之前案紀錄。觀諸卷附臺灣高等法院被告前案紀錄
    表、不起訴處分書、刑事判決之內容即明。從而，本案事證
    明確，被告於初犯施用毒品案件之五年以內，再犯施用毒品
    之犯行，堪可認定，應依法論科。
二、論罪科刑：
  (一)查海洛因、安非他命類分別係毒品危害防制條例所列管之第
    一級、第二級毒品，此為該條例第二條第二項第一款、第二
    款所明定。按犯毒品危害防制條例第十條之罪（施用毒品罪
    ）者，檢察官應聲請法院裁定，令被告入勒戒處所觀察、勒
    戒，經勒戒處所陳報，認受觀察、勒戒人無繼續施用毒品傾
    向者，應即釋放，並為不起訴之處分；認有繼續施用毒品傾
    向者，即應聲請法院裁定令入戒治處所強制戒治，俟強制戒
    治期滿釋放，再為不起訴之處分。惟依上揭規定觀察勒戒或
    強制戒治執行完畢釋放後，五年內再犯毒品危害防制條例第
    十條之罪（施用毒品罪）者，檢察官即應依法追訴，毒品危
    害防制條例第二十條第一項、第二項、第二十三條第二項分
    別定有明文。
  (二)核被告於初犯施用毒品案件以後之五年以內，再犯施用第一
    級毒品海洛因之行為，係犯毒品危害防制條例第十條第一項
    之施用第一級毒品罪。被告施用毒品前後持有第一級毒品海
    洛因之低度行為，應為其施用第一級毒品之高度行為所吸收
    ，不另論罪。
  (三)被告查有如本判決事實欄一(四)(五)所載之犯罪科刑及刑之執行
    情形，此有臺灣高等法院被告前案紀錄表在卷可考。乃於前
    案有期徒刑執行完畢後，五年以內，故意再犯本起最重本刑
    有期徒刑以上之罪，為累犯，應依刑法第四十七條第一項規
    定，加重其刑。
  (四)本院審酌被告犯罪之動機、吸食頻率、曾有施用毒品之前科
    仍不知戒除，惟慮及其犯後坦承犯行、所犯乃戕害自己身心
    健康，尚未危及他人等一切情狀，量處如主文所示之刑。
據上論斷，應依刑事訴訟法第二百七十三條之一第一項、第二百
九十九條第一項前段，毒品危害防制條例第二十三條第二項、第
十條第一項，刑法第十一條前段、第四十七條第一項，判決如主
文。
本案經檢察官甲○○到庭執行職務。
中    華    民    國    97    年    9     月    26    日
                  刑事第四庭法  官  王慧惠
以上正本證明與原本無異。
如不服本判決應於收受本判決後10日內向本院提出上訴書狀，其
未敘述上訴理由者，並得於提起上訴後10日內向本院補提理由書
狀（均須按他造當事人之人數附繕本）「切勿逕送上級法院」。
中    華    民    國    97    年    9     月    26    日
                            書記官  王一芳
附錄論罪法條：
毒品危害防制條例第10條第1 項
施用第一級毒品者，處6 月以上5 年以下有期徒刑。


司法院資訊處製作；財團法人民間司法改革基金會備份。
